【裁判字號】    98,易,748
【裁判日期】    981216
【裁判案由】    偽造文書
【裁判全文】
臺灣臺南地方法院刑事判決               98年度易字第748號
公  訴  人  臺灣臺南地方法院檢察署檢察官
被      告  甲○○
                    （現另案於臺灣臺南監獄臺南分監執行中
被      告  乙○○
選任辯護人  涂禎和律師
上列被告等因偽造文書案件，經檢察官提起公訴（九十七年度偵
字第一四一五一號），被告二人於本院準備程序中，就被訴事實
均為有罪之陳述，經本院裁定改依簡式審判程序審理，茲判決如
下：
    主  文
甲○○共同行使明知為不實之事項，而使公務員登載於職務上所
掌之公文書，足以生損害於公眾，處有期徒刑月，如易科罰金
，以銀元佰元即新臺幣玖佰元折算壹日，減為有期徒刑壹月又
拾伍日，如易科罰金，以銀元佰元即新臺幣玖佰元折算壹日。
乙○○行使共同明知為不實之事項，而使公務員登載於職務上所
掌之公文書，足以生損害於公眾，處有期徒刑陸月，如易科罰金
，以銀元佰元即新臺幣玖佰元折算壹日，減為有期徒刑月，
如易科罰金，以銀元佰元即新臺幣玖佰元折算壹日。
    事實及理由
一、本件犯罪事實及證據，除就被告甲○○變更戶籍及為結婚登
    記部分之犯罪事實，應更正為「又因乙○○怕假結婚在臺南
    地區戶口稽查較嚴，丙○○乃提議遷入其不知情之友人之林
    錦城（另為不起訴處分）位於苗栗縣銅鑼鄉中平村慶興1巷2
    號戶籍內，並於徵得林錦城之同意後，由乙○○陪同甲○○
    先於九十一年十一月十八日至林錦城上開住處，再由丙○○
    陪同甲○○、林錦城至銅鑼鄉戶政事務所，將甲○○戶籍自
    臺南縣永康市○○路○段469巷166弄17號，遷入林錦城上開
    戶籍內，同時由甲○○事先在結婚登記申請書及委託林錦城
    辦理結婚登記之委託書上簽名後，由林錦城於同年十一月二
    十二日在丙○○之陪同下，持上開結婚登記申請書、委託書
    及其他假結婚之相關資料前往苗栗縣銅鑼鄉戶政事務所為甲○○及李文華辦理結婚登記，致戶政事務所不知情之承辦人
    因誤信甲○○及李文華確有結婚之事實，而將甲○○於『民
    國91年11月5日與泰籍男子李文華（PHIT.KLATHANGTH UK）
    結婚』之不實事項，登記在其所執掌之戶籍登記簿上，並據
    以列印上載有該不實事項之戶籍謄本交予林錦城及丙○○收
    執，再由乙○○轉交予李文華，足以生損害於戶政機關對於
    戶籍管理之正確性。李文華嗣後即持上開戶籍謄本等相關文
    件在泰國之我國外交辦事處申請核發入境許可以行使，致我
    國駐泰國外交辦事處之承辦人員信以為真，核發相關入境許
    可予李文華，李文華即於九十一年十一月三十日以探親名義
    自桃園中正國際機場入境，後即到處打工不知去向，復於九
    十五年四月八日出境，致生損害我國政府機關對於外國人管
    理之正確性及我國人民之工作權」等語，並於證據部分補充
    被告乙○○於本院訊問時之自白及被告甲○○之全戶戶籍資
    料查詢結果一份外，餘均引用檢察官起訴書之記載（如附件
    ）。
二、按本件被告甲○○、乙○○所犯均係死刑、無期徒刑、最輕
    本刑為三年以上有期徒刑以外之罪，其二人於本院訊問時就
    前揭被訴事實為有罪之陳述，經本院告知簡式審判程序之旨
    ，並聽取其二人、辯護人及公訴人之意見後，本院認無不得
    或不宜改依簡式審判程序進行之處，爰依刑事訴訟法第二百
    七十三條之一第一項、第二百八十四條之一，裁定進行簡式
    審判程序，並不受刑事訴訟法第一百五十九條第一項證據能
    力規定之限制，合先敘明。
三、查被告二人於行為後，刑法部分條文業於九十四年一月七日
    修正，同年二月二日經總統令公布，並自九十五年七月一日
    起施行。修正後刑法第二條第一項規定：「行為後法律有變
    更者，適用行為時之法律。但行為後之法律有利於行為人者
    ，適用最有利於行為人之法律。」此條規定與刑法第一條罪
    刑法定主義契合，係規範行為後法律變更所生新舊法律比較
    適用之準據，是刑法第二條本身雖經修正，尚無比較新舊法
    之問題，應一律適用裁判時之現行刑法第二條以決定適用之
    刑罰法律。又本次修正涵蓋之範圍甚廣，故比較新舊法時，
    應就罪刑有關之共犯、未遂犯、想像競合犯、牽連犯、連續
    犯、結合犯，以及累犯加重、自首減輕暨其他法定加減原因
    （如身分加減）與加減例等一切情形，綜其全部罪刑之結果
    而為比較，有最高法院九十五年度第八次刑事庭會議決議可
    資參照。經查：
  (一)刑法第二百十四條之罰金刑部分，在刑法修正前，依據修正
    前刑法第三十三條第五款及已於九十八年五月廢止之罰金罰
    鍰提高標準條例第一條前段及現行法規所定貨幣單位折算新
    臺幣條例第二條之規定，最低罰金數額係新臺幣三十元；於
    刑法修正後，因刑法第三十三條第五款修正為：「罰金：新
    臺幣一千元以上，以百元計算之。」，則修正後刑法第三十
    三條第五款所定罰金刑最低數額新臺幣一千元，較之修正前
    提高，應以修正前刑法第三十三條第五款之規定對於被告較
    為有利。
  (二)刑法第二十八條原規定：「二人以上共同『實施』犯罪之行
    為者，皆為共同正犯。」新法修正為：「二人以上共同『實
    行』犯罪之行為者，皆為共同正犯」，將舊法之「實施」修
    正為「實行」。原「實施」之概念，包含陰謀、預備、著手
    及實行等階段之行為，修正後僅共同實行犯罪行為始成立共
    同正犯。是新法共同正犯之範圍已有限縮，排除陰謀犯、預
    備犯之共同正犯。新舊法就共同正犯之範圍既因此而有變動
    ，自屬犯罪後法律有變更，而非僅屬純文字修正，應有新舊
    法比較適用之問題。茲比較新、舊法結果，則以新法較有利
    於被告。
  (三)綜上法律修正前、後之全部罪刑之結果而為比較，揆諸前揭
    最高法院決議及刑法第二條第一項所定之「從舊從輕」原則
    ，則以適用行為時即修正前之法律，對被告二人較為有利，
    而應予適用。
四、按「本法於凡在中華民國領域外犯下列各罪者，適用之：七
    、第二百十一條、第二百十四條、第二百十八條及第二百十
    六條行使第二百十一條、第二百十三條、第二百十四條文書
    之偽造文書罪。」，是本件被告甲○○、乙○○基於犯意聯
    絡，將其二人使公務員誤信為真而記載有甲○○於民國91年
    11月5日與泰籍男子李文華（PHIT.KLATHANGTH UK）結婚之
    不實事項之戶籍謄本，交由在泰國之同案被告李文華持向我
    國駐泰國之經濟文化辦事處以探親名義申辦簽證入境，則縱
    李文華係以外國人身分在我國境外為上開行使使公務員登載
    不實文書之犯行，因侵害我國之公共信用，仍應適用我國刑
    法之規定予以處罰，合先敘明。是核被告甲○○、乙○○所
    為，均係犯刑法第二百十六條、第二百十四條之行使使公務
    員登載不實文書罪。其二人與同案被告李文華、丙○○間，
    互有犯意聯絡及行為分擔，均為共同正犯。又渠等使公務員
    將不實事項登記於公文書上之低度行為，為其後行使之高度
    行為所吸收，不另論罪。公訴意旨雖漏未記載被告二人尚涉
    犯刑法第二百十六條之罪，惟其起訴犯罪事實業已載明同案
    共犯李文華於泰國行使上開使公務員登載不實文書之事實，
    且與起訴部分事實同一，並經本院依職權變更起訴法條後令
    被告二人辯論，自得予以審究，附此敘明。而被告甲○○於
    犯罪後，在犯罪未被有偵察權限之公務員或機關發覺前，主
    動向臺南縣警察局永康分局鹽行派出所自首坦承犯行，進而
    接受審判，即依刑法第六十二條之規定減輕其刑。爰審酌被
    告甲○○因積欠地下錢莊債務無力清償，竟同意地下錢莊人
    員之提議，配合被告乙○○之安排與泰國籍之同案被告李文
    華假結婚，並為結婚登記後，使李文華以探親名義來台打工
    ，將假結婚之報酬用以清償債務，惡性均屬不輕，惟犯後均
    坦承犯行，態度良好，被告乙○○至今均未取得安排假結婚
    之報酬等一切情狀，分別量處如主文所示之刑，並各諭知易
    科罰金之折算標準。而被告二人於行為後，刑法第四十一條
    第一項易科罰金之規定，已於九十五年七月一日修正施行，
    其中並將易科罰金之折算標準自得以一元以上三元以下折算
    一日修正為得以新臺幣一千元、二千元或三千元折算一日，
    若依修正後之刑法第四十一條第一項之規定，其易科罰金之
    折算標準則從九十年一月十日修正之一元以上、三元以下（
    亦即依修正前罰金罰鍰提高標準條例第二條、現行法規所定
    貨幣單位折算新臺幣條例第二條之規定，為新臺幣三百元以
    上、九百元以下）折算一日，提高為以新臺幣一千元、二千
    元或三千元折算一日，是經比較新舊法之結果，當以適用修
    正前刑法第四十一條第一項前段之規定對於被告二人較為有
    利，而應依修正前刑法第四十一條第一項前段之規定，定其
    易科罰金之折算標準。另被告二人前揭犯行均係在九十六年
    四月二十四日以前所為，亦無其他不合中華民國九十六年罪
    犯減刑條例所定不得減刑之情形，爰依中華民國九十六年罪
    犯減刑條例第二條第一項第三款、第七條、第九條之規定，
    減其宣告刑二分之一，並各定其易科罰金之折算標準。
五、依刑事訴訟法第二百七十三條之一第一項、第二百九十九條
    第一項前段、第四百五十四條第二項，刑法第二條第一項、
    第二十八條、第二百十六條、第二百十四條、第六十二條、
    ，修正前刑法第四十一條第一項前段，修正前罰金罰鍰提高
    標準條例第二條（已於九十八年四月二十九日廢止），現行
    法規所定貨幣單位折算新臺幣條例第二條，中華民國九十六
    年罪犯減刑條例第二條第一項第三款、第七條、第九條，刑
    法施行法第一條之一，判決如主文。
本案經檢察官丁○○到庭執行職務。
中    華    民    國    98    年    12    月    16    日
                臺灣臺南地方法院刑事第三庭
                                  法  官  劉秀君
以上正本證明與原本無異。
如不服本判決應於收受本判決後10日內向本院提出上訴書狀，並
應敘述具體理由。其未敘述上訴理由者，應於上訴期間屆滿後20
日內向本院補提理由書狀（均須按他造當事人之人數附繕本）「
切勿逕送上級法院」。
                                  書記官  曾盈靜
中    華    民    國    98    年    12    月    16    日
附錄法條：
中華民國刑法第214條
（使公務員登載不實罪）
明知為不實之事項，而使公務員登載於職務上所掌之公文書，足
以生損害於公眾或他人者，處 3 年以下有期徒刑、拘役或 5 百
元以下罰金。


司法院資訊處製作；財團法人民間司法改革基金會備份。
